【裁判字號】    92,台上,1119
【裁判日期】    920307
【裁判案由】    強盜
【裁判全文】
最高法院刑事判決                              九十二年度台上字第一一一九號
    上  訴  人  台灣高等法院台南分院檢察署檢察官
    被      告  甲○○
右上訴人因被告強盜案件，不服台灣高等法院台南分院中華民國九十一年十一月二十
八日第二審更審判決（九十一年度重上更(四)字第四一一號，起訴案號：台灣台南地方
法院檢察署八十四年度營偵字第一四二一號），提起上訴，本院判決如左：
    主  文
原判決撤銷，發回台灣高等法院台南分院。
    理  由
本件原判決以公訴意旨略稱：被告甲○○於民國八十四年十一月二十九日晚上九時許
，在台南縣新營市○○路與李螢洲發生車禍，而起爭執，竟意圖為自己不法之所有，
乘李螢洲不備之際，搶走其手錶，並駕車離開（以上涉嫌搶奪部分，業經原法院前審
判決無罪確定）。又於翌日晚上九時三十分許，至台南縣新營市茄苳腳九號李螢洲住
處欲找李螢洲，並持刀抵住李螢洲背部，使其不能抗拒，而取走現金一千元（新台幣
，下同）及提款卡，並要李螢洲告知密碼，李螢洲乃故意告知錯誤號碼，並趁被告前
往領款時報警查獲。因認被告涉有（九十一年一月三十日廢止前）懲治盜匪條例第五
條第一項第一款強盜罪嫌云云。經審理結果，以不能證明被告犯罪，因而維持第一審
諭知被告無罪之判決，駁回檢察官在第二審之上訴，固非無見。
惟按：(一)、刑事訴訟法第一百條之一關於訊問被告，應全程連續錄音之規定，係於八
十七年一月二十一日始經修正公布，是第一審法院於八十五年一月二十四日調查期日
訊問被告時，縱未錄音，亦不能指其程序違法，而認該筆錄無證據能力。經查被告於
上開調查期日，曾供稱：「我確實有砸壞他（指告訴人李螢洲）的玻璃，弄壞紗窗，
在他家我只拿他的零錢，……」等語（見第一審卷第十七頁背面），有訊問筆錄可稽
。原審以該筆錄並無錄音帶可供核對，因而採信被告所為：伊於第一審供述拿走告訴
人零錢之供述，係書記官筆誤云云之辯解（見原判決第九頁第九至十行）。惟原審未
經調查並說明憑何確實之證據，認定該筆錄有誤載之情形，即逕予否定其記載之內容
，自非適法。(二)、告訴人之陳述有部分前後不符時，究竟何者為可採，法院仍得本其
自由心證予以斟酌，非謂一有不符，即應認其全部均為不可採信。原判決以告訴人李
螢洲「先於警訊時稱被告係從床上搜走一千元硬幣，又於檢察官偵查中及原審（指第
一審）調查時稱被告自伊褲內搜走一千餘元；……另參諸告訴人指稱被告至伊住處時
，一稱伊在休息，被告一人在屋外敲門，一稱伊在洗澡，屋外有很多人敲門等互異情
節，足見告訴人所訴情節，多處不一」，因而不予採取（見原判決第五頁倒數第八至
三行）。然查告訴人對於被告係自其床上或褲袋搜取金錢；及被告至其住所時，其係
在休息或沐浴等細節，先後所供縱有不一，惟就被告於前揭時、地，不法擅取其所有
之現金及提款卡二張，又強迫其寫下提款卡密碼，其故意載以不實之密碼等情，則前
後陳述一致，且依前揭第一審訊問筆錄之記載，被告於第一審調查時亦供認拿取告訴
人之零錢，並始終坦承持告訴人之提款卡前往提款，因告訴人提供之密碼錯誤致無法
提領等情不諱。是告訴人所為不利於被告之陳述，是否有與事實相符而得信為真實之
部分？自應詳加研求。原審未加究明，即全部不予採信，難謂已符採證法則。查此部
分之違誤，本院第三次發回意旨，業經指明，原審猶未詳查審認，遽予判決，以致瑕
疵依然存在，仍屬無可維持。檢察官上訴意旨執以指摘原判決不當，非無理由，應認
仍有撤銷發回之原因。
據上論結，應依刑事訴訟法第三百九十七條、第四百零一條，判決如主文。
中      華      民      國    九十二    年      三      月      七      日
                              最高法院刑事第十庭
                                  審判長法官  林  增  福
                                        法官  邵  燕  玲
                                        法官  吳  昆  仁
                                        法官  陳  世  雄
                                        法官  惠  光  霞
      右正本證明與原本無異
                                              書  記  官
中      華      民      國    九十二    年      三      月     十二     日


司法院資訊處製作；財團法人民間司法改革基金會備份。
